【裁判字號】    98,小上,26
【裁判日期】    981029
【裁判案由】    給付管理費
【裁判全文】
臺灣彰化地方法院民事裁定  98年度小上字第26號
上  訴  人  乙○○
被 上訴 人  市政101社區管理委員會
法定代理人  甲○○
上列當事人間請求給付管理費事件，上訴人對於中華民國98年8
月31日本院彰化簡易庭98年度彰小字第337號第一審判決提起上
訴，本院裁定如下：
    主  文
上訴駁回。
第二審訴訟費用新臺幣壹仟伍佰元由上訴人負擔。
    理  由
一、按對於小額程序之第一審裁判之上訴或抗告，非以其違背法
    令為理由，不得為之。上訴狀內應記載上訴理由，表明下列
    各款事項︰(一)原判決所違背之法令及其具體內容。(二)依訴訟
    資料可認為原判決有違背法令之具體事實。民事訴訟法第43
    6條之24第2項、第436條之25分別定有明文。又民事訴訟法
    第436條之32第2項規定，小額事件之上訴程序，準用同法第
    468條、第469條第1款至第5款規定。而依民事訴訟法第468
    條規定，判決不適用法規或適用不當者，為違背法令；依同
    法第469條規定，判決有該條所列各款情形之一者，為當然
    違背法令。是當事人對小額程序之第一審判決提起上訴，如
    依民事訴訟法第468條規定，以第一審判決有不適用法規或
    適用不當為理由時，其上訴狀或理由書應有具體之指摘，並
    揭示該法規之條項或其內容，若係成文法以外之法則，應揭
    示該法則之旨趣。倘為司法院解釋，或最高法院判例，則應
    揭示該判解之字號或其內容。如以民事訴訟法第469條第1款
    至第5款所列情形為理由時，其上訴狀或理由書，應揭示合
    於該條款之事實。上訴狀或理由書如未依此項方法表明，或
    其所表明者，顯與上開法條規定之情形不相合時，即難認已
    對於小額程序第一審判決之違背法令有具體之指摘，其上訴
    自難認為合法。
二、本件上訴人上訴意旨略以：
  (1)就程序而言，被上訴人曾於原審中追加請求新台幣（下同）
    15,594元，詎原審竟未按照民事訴訟法第251條規定，於10
    日前以訴狀通知上訴人，即逕予判決，顯非適法。且判決文
    中稱上訴人未提示任何書面資料供被上訴人比對，亦顯非事
    實。上訴人於調解庭及第一次開庭中皆有提供收據證明，甚
    且上訴人於第一次開庭曾要求傳喚證人，法官竟以證人可能
    說謊予以拒絕，而被上訴人請證人丙○○作證亦被法官拒絕
    ，然於第二次開庭法官態度竟然與第一次南轅北轍，在上訴
    人未出庭之情況下讓丙○○作證，並據以為判決，實屬不妥
    。
  (2)查被上訴人於原審所提付款銀行為大眾銀行、面額為18,474
    元之支票（下稱系爭支票）係支付市政101社區7F-1及9F-1
    兩戶97年7至9月之管理費用（此由管理費收據支流水編號及
    收受日期皆可證明），另判決文中被上訴人既已言明9F-1一
    戶已經因管理室催繳而由承租人自行繳付97年7至9月份之管
    理費用，及港洲營造（市政101起建者）租用本社區公共設
    施部分作為銷售場地，補助每戶1期（3個月）之管理費，因
    此系爭支票兌現之原因已經消失，故上訴人拒絕補正。再就
    經驗法則而言，管理費收據之開立應於收受現金或支票開立
    時交付予對方，然為何被上訴人會持有上訴人之收據並以此
    為物證？此似與一般經驗法則不符。
  (3)又查證人丙○○原為社區經理，擁有上訴人7F-1房屋之鑰匙
    ，且系爭支票及現金經手人均係丙○○，上訴人所有7F-1房
    屋遺失之收據皆由丙○○離職前所提供，又丙○○於案件進
    入訴訟程序即突然離職，市政101社區管理委員會亦懷疑管
    理人員有監守自盜嫌疑，管理公司竟然請犯罪嫌疑人當證人
    ，實屬不妥，不足採信。再者，依公寓大廈管理條例第21條
    規定，管理費收取須經一定催繳程序，而被上訴人於訴訟中
    追加之15,594元未經催繳。又管理費之收取為社區管理之權
    限，權利之執行須經過管理委員會開會決議通過才能執行，
    被上訴人並未對追加部分決議通過執行，而由其法定代理人
    逾越權限私自決定追加，顯於法未合，應予駁回，為此依法
    提起上訴等語。
三、按小額訴訟程序就審期間為至少應有5日，此觀民事訴訟法
    第436條之23、第429條第2項規定自明。上訴人稱應有10日
    就審期間，容有誤會。況且，第一審之訴訟程序有重大之瑕
    疵者，第二審法院得廢棄原判決，而將該事件發回原法院。
    但以因維持審級制度認為必要時為限。固為民事訴訟法第
    451條第1項所明定。惟上開規定並不在小額事件之上訴程序
    準用之範圍，此由民事訴訟法第436之32條第2項規定之準用
    範圍並不包含同法第451條自明。是本件上訴人指摘原審訴
    訟程序之瑕疵，並非原審判決違背法令之合法上訴理由。此
    外，上訴人之上訴理由，無非爭執原審採認被上訴人提出之
    系爭支票、管理費收據及證人丙○○之證詞，而認定上訴人
    未繳納管理費，指摘為不當，並未具體指明有何應適用法規
    未適用或適用不當，而有違反法令之情事。綜上，經核上訴
    人之上訴理由，係就原審取捨證據、認定事實之職權行使，
    指摘其為不當，而未具體指出原審判決有何違背法令情事，
    更未指明原審判決所違反之法令條項或其內容，及依訴訟資
    料有何判決違背法令之具體事實，難認其已合法表明上訴理
    由。依首揭說明，本件上訴顯不合法，應予駁回。
四、末按當事人於第二審程序不得提出新攻擊或防禦方法。但因
    原審違背法令致未能提出者，不在此限。民事訴訟法第436
    條之28定有明文。本件上訴人於上訴理由中辯稱被上訴人於
    訴訟中追加請求之管理費未經催繳程序，且未經社區管理委
    員會決議通過執行等語。惟查上訴人上開新防禦方法，其於
    原審並未提出，且原審業於98年7月22日言詞辯論時當庭諭
    知改期同年8月19日續行辯論，兩造應自行到庭，惟上訴人
    受合法通知並未於該最後言詞辯論期日到庭辯論，是並無因
    原審違背法令致其未能提出上開新防禦方法之事由存在，揆
    諸前揭規定，上訴人已不得於二審程序中再主張新防禦方法
    為上訴之理由，附此敘明。
五、結論：本件上訴為不合法，依民事訴訟法第436條之32第2項
    、第444條第1項前段、第95條、第78條，裁定如主文。
中    華    民    國    98    年    10    月    29    日
                民事第二庭      審判長法  官  邱月嬌
                                      法  官  李言孫
                                      法  官  施錫揮
以上正本係照原本作成。
本件裁定不得抗告。
中    華    民    國    98    年    10    月    29    日
                                      書記官  蕭秀吉


司法院資訊處製作；財團法人民間司法改革基金會備份。
